臺灣士林地方法院交通事件裁定　　　　　　　　　　九十三年度交聲字第二八三號
　　原處分機關　臺北巿交通事件裁決所
　　異 議人 即　甲○○
　　受 處分 人
右列受處分人因違反道路交通管理處罰條例案件，對於台北市交通事件裁決所中華民
國九十三年四月十二日所為之處分（原處分案號：北字裁三字第裁二二—ＡＣＬ五○
○九六八號），聲明異議，本院裁定如左：
    主  文
原處分撤銷。
甲○○不罰。
    理  由
一、原處分意旨係以異議人即受處分人甲○○於民國九十三年二月十二日十八時五十
    分許，駕駛車牌號碼ＣＦ－六一四七號自小客車（下稱：Ａ車）沿福德路北往南
    行駛至肇事地點時，其前車頭與沿無名巷由西向東行駛之車牌號碼三Ｃ－二三五
    五號自小貨車（下稱：Ｂ車）左側車身相撞及而肇事，經警舉發「左方車不讓右
    方車先行」違規，依違反道路交通管理處罰條例第四十五條第九款，裁決罰鍰六
    百元整，並依同條例第六十三條第一項規定記違規點數一點。
二、聲明異議意旨略以：事實與肇事原因初步分析研判表有出入，對方車是於伊車停
    放於路中四分之三位置時，乃繼續快速行駛搶道而造成伊車毀損後繼續往前行駛
    。對方車主於警局時聲稱行駛速度四十公里左右，為何肇事原因初步分析研判表
    內寫稱速度（三十至四十公里／時），實際對方車在巷子內行駛速度為五十公里
    以上（有路口錄影機可查證）。如果當一輛車已行駛路中四分之三位置時，需等
    待幾公尺外之右方車先行嗎？況且當時之路況已無空間可讓右方車先行或行駛，
    而右方車卻然強行搶道造成伊車之毀損，爰依法聲明異議等語。
三、按道路交通安全規則第一百零二條第一項第二款規定：「車輛行至無號誌或號誌
    故障而無交通警察指揮之交岔路口，支線道車應暫停讓幹線道車先行。未劃分幹
    、支線或同為幹線道或支線道者，轉彎車應暫停讓直行車先行；如同為直行車或
    轉彎車者，左方車應暫停讓右方車先行」，惟上述「左方車應暫停讓右方車先行
    」之規定，應係指左方之直行車或轉彎車尚未到達交岔路口，而右方之直行車或
    轉彎車已到達交岔路口之情形，如左方之直行車或轉彎車已到達甚至進入交岔路
    口，而右方之直行車或轉彎車尚未到達交岔路口時，則尚未到達交岔路口之右方
    車即應暫停讓已到達或進入交岔路口之左方車先行通過，此觀諸道路交通安全規
    則第一百零二條第一項第六款規定：「轉彎車輛應讓直行車輛先行，但直行車尚
    未進入交岔路口，而轉彎車已達中心處開始轉彎，直行車應讓轉彎車先行」自明
    。核對現場車損照片，Ａ車之右前車頭裂痕，其引擎蓋劃有數道藍色刮痕並內凹
    ，Ｂ車則為左前車頭（並無藍色烤漆）及保險桿擦痕，左側車身部分零件遭扯落
    ，對照二車之車損情形，應係Ａ車之右前車頭與Ｂ車之左前車頭擦撞，此為二車
    之撞擊點，嗣Ｂ車繼續向前行駛，導致Ａ車之前車頭卡在Ｂ車之左側車身內，故
    Ａ車引擎蓋處留有Ｂ車藍色烤漆之刮痕，並因壓擠而向內凹陷，Ｂ車左側車身部
    分零件則由前至後遭強力扯落。另依道路交通事故現場圖所示，Ａ車右後車尾停
    放於福德路靠右側約○、六公尺處，其右前車頭則停放於福德路靠右側約二、五
    公尺處，並約略位於交岔路口中線位置，Ａ車之碎片則自交岔路口約過中線三分
    之二處沿無名巷由右至左散布在Ａ車右前車頭前方附近，而Ｂ車則停放於離肇事
    交岔路口約七、二公尺處，其右前車頭靠無名巷右側約二、二公尺處，右後車尾
    靠無名巷右側約二、三公尺處，依物理力學之原理判斷，二車相互撞擊時所產生
    之力量，使Ａ車車身以其右車尾為支點，因慣性而依受力側（西往東方向）以逆
    時針方向向左偏移約一、九公尺，而Ｂ車仍繼續行駛約七、二公尺始剎停，且Ｂ
    車車身僅略向右偏移○、一公尺，及Ａ車之碎片係沿Ｂ車行向由中央灑向左側，
    可以推認二車相互撞擊時，Ｂ車行車時速顯然大於Ａ車時速，互核與道路交通事
    故談話紀錄表所載Ｂ車駕駛人徐世洽自陳時速三十至四十公里，Ａ車駕駛即異議
    人自陳約時速五至十公里，亦相一致。此外，若將Ａ車右車尾（下稱：Ｋ點）向
    前與Ａ車右前車頭（下稱：Ｇ點）向右垂直相交（相交處下稱：Ｈ點，約無名巷
    中線點位置）而為直角三角形，依三角定律之原理判斷，其Ｋ、Ｇ二點之斜邊長
    度（即Ａ車車身長）必大於Ｋ、Ｈ二點或Ｇ、Ｈ二點之長度，故若將Ａ車車身長
    橫移至Ｋ、Ｈ線上，則Ａ車在未受撞擊前之右前車頭（下稱：Ｉ點）必落於Ｈ點
    之外，應可認Ａ車車頭於受Ｂ車撞擊時，已過交岔路口中線無訛，此核與Ａ車之
    碎片最初因撞擊時掉落之位置即為二車撞擊之處，亦大致相同，而本件肇事巷口
    僅約四點八米寬，依Ｂ車駕駛人徐世洽所陳其當時時速約三十至四十公里，則事
    實上其只需○、四三至○、五七秒即可通過該路口，是本件肇事地點雖在巷口中
    央處，然異議人所駕駛之Ａ車於車禍發生時，車頭業已通過交岔路口中心，而車
    身則正位於交岔路口上，始遭嗣後以顯高於Ａ車時速行進，在Ａ車進入交岔路口
    稍後，始進入交岔路口之Ｂ車車頭撞及，揆諸前揭說明，此際應係徐世洽駕駛尚
    未到達交岔路口之Ｂ車暫停，讓異議人所駕駛業已進入交岔路口之Ａ車先行通過
    ，從而，本件車禍之發生，係因徐世洽駕駛Ｂ車行經無號誌之交岔路口，未減速
    慢行，作隨時停車之準備，以致撞及異議人所駕駛業已進入交岔路口之Ａ車右前
    車頭，而非異議人所駕駛之左方車未暫停讓徐世洽所駕駛之右方車先行所導致，
    可以認定。
四、綜上，原處分未予詳查，遽予裁罰，尚有未洽，雖異議人聲稱已過交岔口四分之
    三部分，尚屬無據，惟其車頭己過中線位置，業如前述，是本件異議為有理由，
    原處分應予撤銷，另諭知異議人不罰。
五、據上論結，應依道路交通案件處理辦法第二十條，裁定如主文。
中      華      民      國    九十三      年    五     月   二十三    日
                              臺灣士林地方法院交通法庭
                                  法  官  許  辰  舟
右正本證明與原本無異。
如不服本裁定，應於送達後五日內，向本院提出抗告狀。
                                  書記官  蘇  彥  宇
中      華      民      國    九十三      年    五     月   二十八    日
